臺灣新北地方法院行政訴訟裁定　　　　　110年度交字第287號
原　　　告　郭光明


被　　　告　新北市政府交通事件裁決處

代　表　人　李忠台（處長）

訴訟代理人　黃慧婷　律師
上列當事人間因交通裁決事件，原告不服被告民國108 年10月14
日新北裁催字第48-CR0000000號、110 年3 月3 日新北裁催字第
48-CR0000000、48-CR0000000、48-CR0000000、48-CR0000000、
48-CR0000000、48-CR0000000號、110 年2 月26日新北裁催字第
48-CR0000000、48-CP0000000號裁決，向本院提起行政訴訟，本
院裁定如下：
    主  文
一、原告之訴駁回。
二、訴訟費用新臺幣壹佰元由原告負擔。
    理  由
一、按「交通裁決事件中撤銷訴訟之提起，應於裁決書送達後三
    十日之不變期間內為之。」，行政訴訟法第237 條之3 第2
    項定有明文；又「原告之訴，有下列各款情形之一者，行政
    法院應以裁定駁回之。但其情形可以補正者，審判長應定期
    間先命補正：六、起訴逾越法定期限者。」，行政訴訟法第
    107 條第1 項第6 款亦有明定，而此一規定，依行政訴訟法
    第237 條之9 第1 項準用第236 條之規定，於交通裁決事件
    亦適用之。次按違反道路交通管理事件統一裁罰基準及處理
    細則第5 條規定：「處理違反道路交通管理事件，有關文書
    送達之程序，依行政程序法之規定。」，而「送達，於應受
    送達人之住居所、事務所或營業所為之。但在行政機關辦公
    處所或他處會晤應受送達人時，得於會晤處所為之。」、「
    於應送達處所不獲會晤應受送達人時，得將文書付與有辨別
    事理能力之同居人、受雇人或應送達處所之接收郵件人員。
    」，行政程序法第72條第1 項、第73條第1 項分別定有明文
    。再按前揭行政程序法第72條第1 項之「住居所」係民法上
    概念（參照民法第20條至第24條），指當事人依一定事實，
    足認以久住之意思，住於一定之地域者，即為設定其住所於
    該地；至所謂「一定事實」包括戶籍登記、居住情形等，尤
    以「戶籍登記資料」為主要依據，但不以登記為要件；而民
    法第20條第1 項之規定，依一定事實足認以久住之意思，住
    於一定之地域者，即為設定其住所於該地。顯見我國民法關
    於住所之設定，兼採主觀主義及客觀主義之精神，如當事人
    主觀上有久住一定地域之意思，客觀上亦有住於一定地域之
    事實，該一定之地域即為其住所。而住所雖不以戶籍登記為
    要件，惟倘無客觀之事證足認當事人已久無居住該原登記戶
    籍之地域，並已變更意思以其他地域為住所者，戶籍登記之
    處所，仍非不得資為推定其住所之重要依據（參照最高法院
    100 年度台上字第1373號判決意旨），是戶籍登記與住所之
    設立，雖分屬不同之法律概念，但戶籍設定之客觀事實，仍
    不失為認定「住所」之重要表面證據。有關「住所」定義中
    ，主觀意思部分即民法第20條所定「久住意思」，必須藉由
    外在行為始能被清楚認知，而設籍事實本身，依現今社會之
    經驗法則，即是表徵「久住」意思之最有力事證。除非當事
    人能具體詳細說明，其設籍於非住所之特殊考量因素，並提
    出堅強證明，否則即應認定其設籍地為其住所地。
二、經查：
㈠、原告原設籍於「新北市○○區○○街00巷00號10樓」，而於
    民國104 年5 月7 日遷徙至「新北市○○區○○路○段00號
    7 樓」，再於109 年3 月24日遷徙至「新北市○○區○○路
    ○段000 巷0 號」，嗣於109 年7 月28日再遷徙至「新北市
    ○○區○○路○段00號7 樓」，此有原告之新北市政府戶政
    資料遷徙記錄查詢、個人戶籍資料表、遷徙紀錄資料、個人
    基本資料、個人戶籍資料（見本院卷第751 頁至第763 頁）
    附卷足憑，又原告所有之車牌號碼00-0000 號自用小客貨車
    於109 年5 月14日辦理報廢，而其所有之車牌號碼0000-00
    號自用小客貨車則於109 年7 月29日透過戶役政更新而增列
    「新北市○○區○○路○段000 巷0 弄0 號」為住居所或就
    業處所地址，此亦有汽車車籍查詢資料、歸戶住居地址歷史
    查詢、地址異動歷史查詢、汽車異動歷史查詢等（見本院卷
    第721 頁、第723 頁、第735 頁至第749 頁）附卷可稽。則
    本件既無客觀之事證足認原告於104 年5 月7 日至109 年3
    月23日間並未居住於「新北市○○區○○路○段00號7 樓」
    ，且另以其他地域為住所，又原告亦未能提出該設籍處非其
    當時住所之堅強證明，自應認原告於104 年5 月7 日至109
    年3 月23日間設定其住所於「新北市○○區○○路○段00號
    7 樓」；此外，就車牌號碼0000-00 號自用小客貨車，原告
    既於109 年7 月29日透過戶役政更新而增列「新北市○○區
    ○○路○段000 巷0 弄0 號」為住居所或就業處所地址，則
    依「公路監理電腦系統車輛車籍及駕駛人駕籍增設住居所或
    就業處所地址作業注意事項」第5 點規定，被告於109 年7
    月29日後，應以該住居所或就業處所地址寄發違反道路交通
    管理事件裁決書，始符合送達之合法程序。
㈡、而查，就原告訴請撤銷之被告108 年10月14日新北裁催字第
    48-CR0000000號違反道路交通管理事件裁決書【違規車輛：
    00-0000 】，業於108 年10月15日由郵政機關郵寄至原告位
    於「新北市○○區○○路○段00號7 樓」之住所地，因未獲
    會晤原告，已將該裁決書交予有辨別事理能力之受雇人（即
    原告住處之社區管理人員），此有該裁決書之送達證書（見
    本院卷第559 頁）附卷足憑，則於108 年10月15日即已生合
    法送達原告之效力；又因上址位於新北市永和區，則依司法
    院發布之行政法院訴訟當事人在途期間標準第2 條之規定，
    其在途期間為2 日，是原告如對上開裁決不服而提起行政訴
    訟，應於原處分送達後30日之不變期間內為之，即自該裁決
    合法送達之翌日起，扣除在途期間2 日，算至108 年11月18
    日（星期一）即已屆滿（期間之末日原為108 年11月16日，
    然該日為星期六，依民法第122 條之規定，以108 年11月18
    日代之）；詎原告遲至110 年4 月15日始向本院提起行政訴
    訟，此有本院收狀戳（見本院卷第11頁）在卷足憑，已逾上
    開不變期間，且不可補正。
㈢、又查，就原告訴請撤銷之被告110 年3 月3 日新北裁催字第
    48-CR0000000、48-CR0000000、48-CR0000000、48-CR24903
    15、48-CR0000000、48-CR0000000號違反道路交通管理事件
    裁決書【違規車輛：6261-DJ 】，業於110 年3 月5 日由郵
    政機關郵寄至前述原告申請增列之「新北市○○區○○路○
    段000 巷0 弄0 號」住居所或就業處所地址，由原告本人簽
    收，此有上開裁決書之送達證書（見本院卷第659 、663 、
    667 、671 、675 、679 頁）附卷足憑，則於110 年3 月5
    日即已生合法送達原告之效力；又因上址位於新北市永和區
    ，則依司法院發布之行政法院訴訟當事人在途期間標準第2
    條之規定，其在途期間為2 日，是原告如對上開裁決不服而
    提起行政訴訟，應於原處分送達後30日之不變期間內為之，
    即自該裁決合法送達之翌日起，扣除在途期間2 日，算至11
    0 年4 月6 日（星期二）即已屆滿；詎原告遲至110 年4 月
    15日始向本院提起行政訴訟，此有本院收狀戳（見本院卷第
    11頁）在卷足憑，已逾上開不變期間，且不可補正。
㈣、再查，就原告訴請撤銷之被告110 年2 月26日新北裁催字第
    48-CR0000000、48-CP0000000號違反道路交通管理事件裁決
    書【違規車輛：6261-DJ 】，業於110 年3 月2 日由郵政機
    關郵寄至前述原告申請增列之「新北市○○區○○路○段00
    0 巷0 弄0 號」住居所或就業處所地址，由原告本人簽收，
    此有該裁決書之送達證書（見本院卷第683 、691 頁）附卷
    足憑，則於110 年3 月2 日即已生合法送達原告之效力；又
    因上址位於新北市永和區，則依司法院發布之行政法院訴訟
    當事人在途期間標準第2 條之規定，其在途期間為2 日，是
    原告如對上開裁決不服而提起行政訴訟，應於原處分送達後
    30日之不變期間內為之，即自該裁決合法送達之翌日起，扣
    除在途期間2 日，算至110 年4 月6 日（星期二）即已屆滿
    （期間之末日原為110 年4 月3 日，然該日為星期六，且11
    0 年4 月5 日星期一為補假日，依民法第122 條之規定，以
    110 年4 月6 日代之）；詎原告遲至110 年4 月15日始向本
    院提起行政訴訟，此有本院收狀戳（見本院卷第11頁）在卷
    足憑，已逾上開不變期間，且不可補正。
㈤、綜上，原告提起本件訴訟，就請求撤銷被告108 年10月14日
    新北裁催字第48-CR0000000號、110 年3 月3 日新北裁催字
    第48-CR0000000、48-CR0000000、48-CR0000000、48-CR000
    0000、48-CR0000000、48-CR0000000號、110 年2 月26日新
    北裁催字第48-CR0000000、48-CP0000000號裁決之部分，依
    首開法條規定，顯非合法，應予駁回。另本件已因原告起訴
    逾期，欠缺實體判決要件，應予程序上駁回，自無從就原告
    起訴主張之實體上理由為審究，附此敘明。
三、本件第一審裁判費為新臺幣300 元，因原告起訴請求撤銷之
    被告108 年10月14日新北裁催字第48-CR0000000號、110 年
    3 月3 日新北裁催字第48-CR0000000、48-CR0000000、48-C
    R0000000、48-CR0000000、48-CR0000000、48-CR0000000號
    、110 年2 月26日新北裁催字第48-CR0000000、48-CP00000
    00號裁決，其起訴均已逾越法定期限，由於原告同案另有遭
    本院為判決駁回部分，則此部分起訴不合法遭裁定駁回部分
    ，乃由本院審酌敗訴之原告負擔本件第一審裁判費之三分之
    一即新臺幣100 元，又原告既於起訴時已繳納本件第一審裁
    判費在案，所以確定如主文第2 項所示。至於本件第一審裁
    判費之三分之二部分即新臺幣200 元，即酌由本院同案另為
    判決駁回主文為諭知，特此敘明。
四、據上論結，依行政訴訟法第237 條之9 第1 項、第236 條、
    第107 條第1 項第6 款、第104 條，民事訴訟法第95條、第
    78條，裁定如主文。
中    華    民    國   110    年    11    月    1     日
                  行政訴訟庭法  官  陳伯厚
上為正本係照原本作成。
如不服本裁定，應於裁定送達後10日內向本院提出抗告狀（須按
他造人數附繕本），並繳納抗告費新臺幣300元。
                            書記官  陳柔吟
中    華    民    國   110    年    11    月    1     日